臺灣高等法院臺中分院民事裁定
110年度抗字第339號
抗  告  人  劉甄容  
            賴美麗  
            賴秀珍  
上列抗告人因與相對人黃智偉、賴橙彥間請求給付不當得利強制
執行事件，對於中華民國110年5月17日臺灣臺中地方法院110年
度執事聲字第35號裁定提起抗告，本院裁定如下：
    主  文
抗告駁回。
抗告程序費用由抗告人負擔。
    理  由
一、按訴訟標的對於數人必須合一確定而應共同起訴，如其中一
    人或數人拒絕同為原告而無正當理由者，法院得依原告聲請
    ，以裁定命該未起訴之人於一定期間內追加為原告。逾期未
    追加者，視為已一同起訴。第1項未共同起訴之人所在不明
    ，經原告聲請命為追加，法院認其聲請為正當者，得以裁定
    將該未起訴之人列為原告。民事訴訟法第56條之1第1、3 項
    定有明文。此係因訴訟標的對於數人必須合一確定而應共同
    起訴者，該數人未共同起訴，其當事人適格即有欠缺，故其
    中一人或數人拒絕同為原告，將使其他人亦無法以訴訟伸張
    或防衛其權利，自有未宜。為解決固有必要共同訴訟當事人
    適格之問題，乃明文規定法院得依聲請裁定命無正當理由而
    拒絕共同起訴之人追加為原告或擬制其為原告；至於拒絕同
    為原告是否有正當理由，則應由法院斟酌原告起訴是否為伸
    張或防衛權利所必要等情形決定之。又公同共有債權人起訴
    請求債務人履行債務，係公同共有債權之權利行使，應依民
    法第831條準用第828條第3項規定，除法律另有規定外，須
    得其他公同共有人全體之同意，或由公同共有人全體為原告
    ，其當事人之適格始無欠缺，自有上開規定之適用（最高法
    院109年台抗字第250號裁定意旨參照）。
二、抗告人異議及抗告意旨略以：相對人黃智偉、賴橙彥據以強
    制執行之債權尚未分割，仍為全體繼承人公同共有，依民法
    第828條第3項之規定，無從單由相對人行使其權利，然伊等
    並不同意相對人對債務人賴○○、賴○○（下稱賴○○2人）為強
    制執行之聲請，詎原法院仍就無執行名義之公同共有物逕為
    執行，並裁定命伊等追加為債權人，顯有重大違誤，伊等向
    原法院提出異議，原法院裁定駁回伊之異議不當。爰提起抗
    告，聲明請求廢棄原裁定云云。
三、經查，相對人以原法院100年度重訴字第52號、本院101年度
    重上字第179號、最高法院104年度台上字第2124號民事判決
    及確定證明書為執行名義（下稱系爭執行名義），聲請原法
    院對賴○○2人之財產為強制執行等情（下稱系爭執行事件）
    ，業經本院調取原法院109年度司執字第74167號執行卷宗核
    閱屬實，抗告人稱相對人無執行名義云云，自無可採。又依
    系爭執行名義所載，賴○○、賴○○應依序給付新臺幣（下同）
    5,306,612元、591,780元本息予賴柳金之全體繼承人，即賴
    柳金之全體繼承人對賴○○2人之前揭債務係公同共有債權人
    。依首開說明，相對人聲請本件強制執行事件，須得其他公
    同共有人全體之同意，或由公同共有人全體為債權人，其當
    事人之適格始無欠缺。而相對人聲請系爭執行事件，乃為賴
    柳金全體繼承人對賴○○2人請求給付前述債務，係伸張權利
    所必要，惟身為賴柳金繼承人之抗告人於原法院表明拒絕為
    系爭執行事件之債權人，將使系爭執行事件因當事人不適格
    而遭駁回，顯妨礙賴柳金其餘繼承人對公同共有債權之權利
    行使，難認抗告人有正當理由。原處分依相對人之聲請及強
    制執行法第30條之1準用民事訴訟法第56條之1規定，以裁定
    追加抗告人為系爭執行事件之債權人，逾期未追加者，視為
    一同聲請強制執行，並無不當。從而，原裁定駁回抗告人就
    原處分之異議，核無違誤，抗告人指摘原裁定不當，求予廢
    棄，為無理由，應予駁回。
四、據上論結，本件抗告為無理由，爰裁定如主文。
中　　華　　民　　國　　110 　年　　8 　　月　　30　　日
                          民事第八庭
                              審判長法　官  杭起鶴
                                    法　官  吳國聖
                                    法　官  黃裕仁
正本係照原本作成。
再為抗告應以適用法規顯有錯誤為理由。
如提起再抗告者應於裁定送達後10日內向本院提出抗告理由狀（
須按照他造人數附具繕本）並繳納抗告裁判費新臺幣1,000元，
同時委任律師或具有律師資格之關係人為代理人。因疫情而遲誤
不變期間，得向法院聲請回復原狀。
                                    書記官  王麗珍
中　　華　　民　　國　　110 　年　　8 　　月　　30　　日